臺灣板橋地方法院民事判決　　　　　　　　　　　　九十三年度婚字第一二六六號
　　原　　　告　甲○○
　　訴訟代理人　賴芳玉律師
　　　　　　　　謝幸伶律師
　　被　　　告　乙○○
右當事人間請求離婚事件，前經本院於中華民國九十三年十一月二日言詞辯論終結，
茲判決如下：
    主    文
准原告與被告離婚。
訴訟費用由被告負擔。
    事實及理由
一、本件被告經合法通知，未於言詞辯論期日到場，核無民事訴訟法第三百八十六條
    所列各款情形，爰依原告之聲請，由其一造辯論而為判決。
二、原告主張兩造於民國八十九年十一月二十九日結婚，惟婚姻期間，被告卻經常在
    孩子面前對原告暴力相向，前於九十年八月間毆打原告，造成原告右前額三×二
    公分、右上臂九×八公分、左前胸四×二公分、左肩五×三公分、二點五×三公
    分、左大腿五×二公分之全身多處瘀傷，其範圍除重要之額頭、胸部外，尚及於
    大腿、肩部及手臂，其範圍可謂遍及全身，且瘀傷面積亦甚大，核其情形已符合
    不堪同居之虐待；九十一年十月二十四日晚間，被告復因懷疑原告匯款給別人係
    有所曖昧，竟出手毆打原告，造成原告左大腿瘀傷十×五公分。原告恐懼地倉皇
    離開，豈料被告竟不放過原告，直至翌日凌晨還置親友店中尋釁，原告見被告追
    來，趕緊逃離，不料被告竟連友人也不肯放過，被告先是以椅子及煙灰缸丟擲友
    人，繼之以持有之水果刀及鹽酸一瓶，抵住友人脖子，要求協同找尋原告，並恫
    嚇稱：「要找到我太太，不然就要讓你死」等語，嗣被告又持刀強押原告友人，
    欲前往其住處追尋原告，行至半路，為巡邏警員發現而查獲，當場並扣得其所有
    之果刀一把及煙酸一瓶，被告因此遭以強暴、脅迫方法，剝奪他人行動自由，判
    處有期徒刑五月，足見被告對原告所施加之虐待，已達難於繼續共同生活之程度
    ；九十二年七月被告又因懷疑，原告有所不軌，而毆傷原告，致原告左上臂受有
    挫傷。九十二年十月，被告又對原告其疑並痛毆原告，造成原告兩側大腿挫傷併
    六×二公分擦傷。原告身為恐懼，不敢再與被告同住，遂向尋求協助，並與孩子
    一同接受安置，並訴請離婚，被告於該案調解當日將給原告親筆書信一封，內有
    「你離開這段期間讓我難過痛苦，身心受煎熬，也許不能比起我對你種種的不是
    ，但我感覺我已受到報應．．．最近幾年你所受的苦，我現在才感受到我真該死
    ．．．過去我對你種種之不是，大都是酒精對我作祟．．．．酒精害我上半輩，
    下半．輩．．．我會愛護自己，不受酒精控制，我要用行動表現，讓你不再為我
    酒後而受恐懼，相信我最後的承諾，不再有以後了．．．」，足見被告對原告所
    施加之虐待情形已甚嚴重，且被告亦自認其過去幾年來的種種不是，雖然被告已
    經不止一次道歉認錯保證，但原告慮及孩子，遂允再給被告一次機會，故撤回訴
    訟，但被告承諾依然是假，其改變只是短暫，原告攜子返家後，被告僅僅收斂幾
    個月，之後就故態復萌，酗酒後就誣指原告討客兄、辱罵原告，九十三七月三日
    於酒後又藉口原告又外遇而持鐵棍將原告毆傷，造成原告上唇裂傷一公分、右肩
    瘀青五公分、左背淤青二十×三十公分、左大腿淤青二處各十五×二十公分，原
    告此次受傷範圍非常廣大，足見被告下手之嚴重，迄今原告右肩仍疼痛不已，且
    右手臂時有麻痛感，被告也承認再對原告施暴，此並經法院核發保護令；同年七
    月十七日星期六原告結束檳榔攤生意後，打電話回家問被告晚餐想吃什麼，沒想
    到被告口氣不好說隨便吃，並要原告將帳簿帶回家他要查看，因相處多年，原告
    可以感覺到被告又喝酒了，想到前二個禮拜被嚴重痛毆之恐怖情境，原告不敢返
    家，只好向外求援，並再度接受保護。為此原告爰依民法第一千零五十二條條第
    一項第三款及第二項訴請離婚，並請求如鈞院審理結果，認為其中一個訴訟標的
    有理由時，就另一個訴訟標的即不請求加以審理。
三、被告方面：被告經合法通知未於言詞辯論期日到場，亦未提出任何書狀作聲明陳
    述。
四、查兩造係夫妻關係，現婚姻關係仍存續中，有原告所提兩造
    告主張兩造婚姻期間，被告卻經常對原告暴力相向，前於九十年八月間毆打原告
    ，造成原告右前額三×二公分、右上臂九×八公分、左前胸四×二公分、左肩五
    ×三公分、二點五×三公分、左大腿五×二公分之全身多處瘀傷；九十一年十月
    二十四日晚間，被告復因懷疑原告匯款給別人係有所曖昧，竟出手毆打原告，造
    成原告左大腿瘀傷十×五公分。原告恐懼地倉皇離開，豈料被告竟不放過原告，
    直至翌日凌晨還置親友店中尋釁，原告見被告追來，趕緊逃離，不料被告竟連友
    人也不肯放過被告先是以椅子及煙灰缸丟擲友人，繼之以持有之水果刀及鹽酸一
    瓶，抵住友人脖子，要求協同找尋原告，並恫嚇稱：「要找到我太太，不然就要
    讓你死」等語，嗣被告又持刀強押原告友人，欲前往其住處追尋原告，行至半路
    ，為巡邏警員發現而查獲，當場並扣得其所有之果刀一把及煙酸一瓶，被告因此
    遭以強暴、脅迫方法，剝奪他人行動自由，判處有期徒刑五月；九十二年七月被
    告又因懷疑，原告有所不軌，而毆傷原告，致原告左上臂受有挫傷。九十二年十
    月，被告又對原告其疑並痛毆原告，造成原告兩側大腿挫傷併六×二公分擦傷。
    原告身為恐懼，不敢再與被告同住，遂向尋求協助，並與孩子一同接受安置，並
    訴請離婚，被告於該案調解當日將給原告親筆書信一封，內有「你離開這段期間
    讓我難過痛苦，身心受煎熬，也許不能比起我對你種種的不是，但我感覺我已受
    到報應．．．最近幾年你所受的苦，我現在才感受到我真該死．．．過去我對你
    種種之不是，大都是酒精對我作祟．．．．酒精害我上半輩，下半輩．．．我會
    愛護自己，不受酒精控制，我要用行動表現，讓你不再為我酒後而受恐懼，相信
    我最後的承諾，不再有以後了．．．」，，雖然被告已經不止一次道歉認錯保證
    ，但原告慮及孩子，遂允再給被告一次機會，故撤回訴訟，但被告承諾依然是假
    ，改變只是短暫，原告攜子返家後，被告僅僅收斂幾個月，之後就故態復萌，酗
    酒後就誣指原告討客兄、辱罵原告，九十三七月三日於酒後又藉口原告又外遇而
    持鐵棍將原告毆傷，造成原告上唇裂傷一公分、右肩瘀青五公分、左背淤青二十
    ×三十公分、左大腿淤青二處各十五×二十公分，被告承認再對原告施暴，原告
    並經法院核發保護令等情，業據原告提出其於九十年八月八日驗傷診斷證明書、
    九十一年十月二十五日門診就診診斷證明書、本院九十年二簡上字第一一五號被
    告妨害自由案刑事判決書、原告九十二年七月十四日門診診斷證明書、九十二年
    十月二十四日急診驗傷診斷明書、被告書予原告書信、九十三年七月四日急診診
    斷證明書、原告受傷照片四張、錄音帶及譯文、本院九十三年度暫家護字第四二
    六號暫時保護令、九十三年度家護字第七○四號通常保護令為證，並為該被告經
    合法通知未於本案言詞辯論期日到場，亦未提出何反證為駁，是本院經核上開事
    證，原告上開主張之事，已堪信為為真實。
五、按夫妻之一方，有左列情形之一者，他方得向法院請求離婚：夫妻之一方受他方
    不堪同居之虐待者。民法第一千零五十二條第一項第三款訂有明文可稽。依該最
    高法院二十年上字第三七一號判例。慣行毆打，即為不堪同居之虐待，足以構成
    離婚之原因。而按大法官會議釋字第三七二號解釋亦揭示：維護人格尊嚴與確保
    人身安全，為我國憲法保障人民自由權利之基本理念。增進夫妻情感之和諧，防
    止家庭暴力之發生，以保護婚姻制度，亦為社會大眾所期待。民法第一０五二條
    第一項第三款所謂「不堪同居之虐待」，應就具體事件，衡量夫妻之一方受他方
    虐待所受侵害嚴重性，斟酌當事人之教育程度、社會地位及其他情事，是否危及
    婚姻關係之繫以為斷。若受他方虐待已逾越夫妻通常所能忍受之程度而有侵害人
    尊嚴與人身安全者，即不得謂非受他方不堪同居虐待。本件被告經查於該兩造婚
    姻期間多次對該原告施暴，而所造成原告受傷傷勢範圍可謂遍及全身，且傷勢亦
    非輕微，而其行徑甚而侵犯原告友人，於該原告經前撤回訴訟給予被告機會，惟
    被告仍於酒後藉詞原告外遇更持鐵棍毆打原告受傷嚴重，並經原告聲請保護令在
    案等情，此均已詳如前理由四、所認，就該被告之上開行徑實對該原告已為身體
    及精神上之重大打擊，且非偶一為之，於該婚姻生活之兩性相互尊重之基礎及該
    原告人身安全與尊嚴之維繫無非已為重大之創傷，並對婚姻間相互尊重、照顧及
    信賴之欠缺與漠視，客觀上於兩性婚姻之維持，而使該原告顯難達於繼續共同生
    活之條件，實為不堪同居之虐待無疑，是認原告為此依據民法第一千零五十二條
    第一項第三款之規定訴請與被告離婚，應屬有理，自當准許。至原告雖併主張依
    據民法第一千零五十二條第二項訴請離婚云云，然對於原告上開主張之離婚事由
    ，被告之行徑既使該原告受不堪同居之虐待而得依法訴請離婚，如前所認，而原
    告復已表明就所主張離婚之事由，只要其中之一有理由，即請求本院加以判決准
    予離婚，是就此部分本院即無庸再加審認，特此敘明。
六、據上論斷，本件原告之訴為有理由，依民事訴訟法第三百八十五條第一項前段、
    第七十八條判決如主文。
中　　　華　　　民　　　國　　九十三　　年　　　十一　　　月　　二十二 日
                                        臺灣板橋地方法院家事法庭
                                            法　　　官　楊志勇
右正本證明與原本無異
如對本判決不服，須於收受判決正本後二十日內向本院提出上訴狀（須按他造人數附
繕本），並繳交上訴裁判費新台幣四千五百元。
中　　　華　　　民　　　國　　九十三　　年　　　十一　　　月　　二十二 日
                                            書　記  官　林政佑
